【裁判字號】    92,台上,13
【裁判日期】    920109
【裁判案由】    塗銷土地所有權移轉登記
【裁判全文】
最高法院民事裁定                                  九十二年度台上字第一三號
    上  訴  人  振農水泥製品股份有限公司
    法定代理人  王  猛
    訴訟代理人  楊昌禧律師
    被 上訴 人  甲○○
    訴訟代理人  尤中瑛律師
右當事人間請求塗銷土地所有權移轉登記事件，上訴人對於中華民國九十一年八月六
日台灣高等法院台南分院第二審更審判決（九十年度上更(二)字第七號），提起上訴，
本院裁定如左：
    主  文
上訴駁回。
第三審訴訟費用由上訴人負擔。
    理  由
按對於第二審判決上訴，非以其違背法令為理由，不得為之。又提起上訴，上訴狀內
應記載上訴理由，表明原判決所違背之法令及其具體內容，暨依訴訟資料合於該違背
法令之具體事實。民事訴訟法第四百六十七條、第四百七十條第二項定有明文。而依
同法第四百六十八條規定，判決不適用法規或適用不當者，為違背法令；依同法第四
百六十九條規定，判決有該條所列各款情形之一者，為當然違背法令。是當事人提起
上訴，如依民事訴訟法第四百六十八條規定，以第二審判決有不適用法規或適用法規
不當為理由時，其上訴狀或理由書應表明該判決所違背之法令條項，或有關判例、解
釋字號，或成文法以外之習慣或法理等及其具體內容，暨係依何訴訟資料合於該違背
法令之具體事實；如以民事訴訟法第四百六十九條所列各款情形為理由時，其上訴狀
或理由書應表明該判決有合於各該條款規定情形之具體內容，及係依何訴訟資料合於
該違背法令之具體事實。上訴狀或理由書如未依上述方法表明，或其所表明者顯與上
開法條規定不合時，即難認為已合法表明上訴理由，其上訴自非合法。本件上訴人對
於第二審判決提起上訴，雖以該判決違背法令為由，惟核其上訴理由狀所載內容，係
就原審取捨證據、認定事實之職權行使，指摘其為不當，並就原審已論斷者，泛言未
論斷，而未表明該判決所違背法令之具體內容，暨依訴訟資料合於該違背法令之具體
事實，難認其已合法表明上訴理由。依首揭說明，應認其上訴為不合法。末查上訴人
係主張被上訴人與訴外人豐益工程有限公司（下稱豐益公司）簽訂系爭讓與契約書係
出於通謀虛偽意思表示，應屬無效，而為本件之請求，其於民國九十一年七月二十三
日原審言詞辯論期日時提出之書狀仍為相同之主張，略謂：依公司法第一百零六條第
一項前段規定，有限公司不得減少資本，被上訴人與豐益公司間並無買賣情事，豐益
公司不受該契約之拘束，其所為移轉登記係屬通謀虛偽意思表示等語（見原審更二卷
第二卷五三、五四、七五頁）。至其於九十年十月十六日所具書狀，僅在駁斥被上訴
人抗辯系爭讓與契約書未違背公司法第一百零六條第一項規定云云，為非可採，並未
為訴訟標的之追加，原審以上訴人並未以被上訴人之行為違反公司法相關規定有無效
或得撤銷之原因為訴訟標的，法院不得對之為審理，爰就此未予論斷，經核並無違背
法令之情形，附此明。
據上論結，本件上訴為不合法。依民事訴訟法第四百八十一條、第四百四十四條第一
項、第九十五條、第七十八條，裁定如主文。
中      華      民      國    九十二    年      一      月      九      日
                              最高法院民事第三庭
                                  審判長法官  林  奇  福
                                        法官  陳  國  禎
                                        法官  李  彥  文
                                        法官  陳  重  瑜
                                        法官  劉  延  村
      右正本證明與原本無異
                                              書  記  官
中      華      民      國    九十二    年      一      月    二十二    日
                                                                        ｒ


司法院資訊處製作；財團法人民間司法改革基金會備份。
